【裁判字號】    89,易,279
【裁判日期】    900524
【裁判案由】    竊盜等
【裁判全文】
台灣彰化地方法院刑事判決                          八十九年度易字第二七九號
    公  訴  人  臺灣彰化地方法院檢察署檢察官
    被      告  劉芳源
    被      告  丙○○
    被      告  丁○○
    被      告  己○○
    右三人共同
    選任辯護人  朱慧真律師
                羅裕欽律師
右列被告等因竊盜等案件，經檢察官提起公訴（八十八年度偵字第八三九八、九四七
四、一０一一八號）本院判決如左：
    主    文
劉芳源連續結夥三人以上竊盜，處有期徒刑捌月，緩刑參年；扣案之載運砂石台數單
拾玖張沒收。
丙○○、丁○○、己○○連續結夥三人以上竊盜，各處有期徒刑壹年。
    事    實
一、劉芳源、丙○○、丁○○、己○○與甲○○（檢察官另案偵查、起訴）、綽號「
    小神童」之不詳姓名年籍之成年男子共六人，均明知未經主管機關核准發給土石
    採取許可證，不得在行水區內擅採砂石，或挖取砂石，以免妨礙水流，詎仍基於
    意圖為自己不法所有之概括犯意聯絡，自民國（下同）八十八年八月二十日起，
    利用夜間七、八點起至隔日清晨四、五點止，在彰化縣竹塘鄉田頭村濁水溪行水
    區內之公有河床上（立安砂石場附近），由甲○○及綽號「小神童」之不詳姓名
    年籍之成年男子人分別駕駛ＣＡＴ３３０型及ＫＡＴＯ１２５０型挖土機，將公
    有砂石盜挖至砂石車車斗內，再由劉芳源、丙○○、丁○○、己○○四人，分別
    駕駛未懸掛車牌（砂石車後車板註明ＮＯ. ３）、原車牌號碼ＩＳ─三三七號（
    砂石車後車板註明ＮＯ. ５）、車牌號碼ＦＨ─七０三號、車牌號碼ＷＦ─九二
    七號之砂石車，將盜取所得砂石載往立安砂石場內予以屯積，而連續共同竊取由
    經濟部水利處第四河川局所管理之右揭濁水溪河床上之公有砂石計約四萬八千三
    百三十四立方公尺（詳細之盜（擅）採位置及挖取面積、深度，參見偵查卷所附
    由光波工程顧問有限公司出具之現場遭挖取砂石位置及數量圖），藉以出售得利
    ，足以妨礙水流，並生損害於管理人第四河川局之權益。迄於八十八年八月二十
    一日二十三時二十分許，為彰化縣警察局刑警隊第六組率員會同經濟部水利處第
    四河川局當場查獲，並扣得右揭挖土機二部、砂石車四部、載運砂石台數單十九
    張（於劉芳源身上所查獲），並當場逮捕逃逸不及之劉芳源，其餘之人則趁隙逃
    逸，嗣再經依現場所查扣之上開證物及相關資料而循線查獲上情。
二、案經彰化縣警察局移送臺灣彰化地方法院檢察署檢察官偵查起訴。
    理    由
一、訊據被告劉芳源對於右揭之犯行，於警訊時及偵審中均坦承不諱；另訊據被告丙○○、丁○○、己○○三人則皆矢口否認有於上揭行水區內盜（擅）採砂石之犯
    行，辯稱略以：伊等係於白天駕砂石車合法載運砂石，於夜間將砂石車停放於立
    安砂石場內，伊等並未參與盜採砂石云云。惟查：（一）右揭犯罪事實，業據共
同被告劉芳源供述：伊自八十八年八月二十日起至二十一日止係受僱於甲○○，
    與其他逃逸之三名司機駕駛查獲之四部砂石車於夜間載運甫自濁水溪挖取之砂石
    原料至立安砂石場堆放等情明確，並有查獲翌日（查獲當時已屬當日深夜）所拍
    攝之現場遭挖取、載運砂石情形之相片十六張、經濟部水利處第四河川局現場取
    締紀錄及現場機具車輛擺放略圖、盜採區域附近略圖、繪明盜採位置係位於兩堤
    之間行水區內而由光波工程顧問有限公司出具之現場遭挖取砂石位置及數量圖各
    一份附卷，以及現場使用之挖取、載運砂石工具挖土機二部及砂石車四部、載運
    砂石台數單十九張扣案可資佐證。（二）次查被告丙○○、丁○○、己○○三人
    雖均辯稱：伊等係於白天各駕遭扣案之砂石車合法載運砂石，於夜間始將砂石車
    停放於立安砂石場內，那天是做到七點多，還保養一下，約晚間八點多離開，故
    車子的引擎還是熱的云云，然查：（１）本件為彰化縣警察局員警及第四河川局
    人員抵達現場查獲之前，確有挖土機二部及砂石車四部共同參與挖取、載運濁水
    溪之砂石，彼此之間係以無線電聯絡，並互以台號呼叫，台號通常係以姓名之簡
    稱為之，劉芳源之台號為「阿源」，另三部砂石車駕駛之台號分別為「阿來」「
    國良」「阿華」一節，業據共同被告劉芳源供述明確，而「阿來」「阿華」「國
    良」等三台號，核與被告丙○○、丁○○、己○○三人之姓名末字或末二字相符
    ，況被告丁○○於八十八年九月四日警訊時亦坦承其台號通常叫「國龍（良）」
    。（２）被告劉芳源於本院八十九年三月二十一日訊問時供稱：（渠等盜採砂石
    時）外面有人在看（警戒），伊都是晚上工作等語；另於本院八十九年六月八日
    訊問時更進一步供稱：「（當天是否看到有人來取締？）是看到車燈就開上來，
    大約一分鐘，是無線電上聽到的就跟著跑，當時情形很亂」、「伊跑最後一台，
    是一部接著一部，彼此間距離不會很遠」、「（為何將車子停放該處？）是跟著
    人家停的」等語，核與當場查獲員警劉仁凱於本院八十九年五月十一日訊問時證
    稱：（查獲情形？）當時是有民眾打電話到隊上，我們接到通知後，聯絡主管機
    關，分派好後由慈航宮出發，到達現場時約十點多，我們知道有岔路，一部份從
    岔路過去，一部份從正門出去，我們要去抓時，他們就已經離開了，我們去時二
    台挖土機已跑了一半，四輛砂石車已跑到立安砂石場，沒有人，劉芳源在立安砂
    石場。另三人當場沒有在那邊。他們三人（即丙○○、丁○○、己○○）是車主
    等語相符。（３）本件於彰化縣警察局員警及第四河川局人員抵達現場後，所當
    場查扣之右揭挖土機二部及砂石車四部，經查獲員警戊○○觸摸其引擎外殼，六
    部機具均尚有餘溫，且其熱度均相同，此亦據證人戊○○到庭證述明確（見本院
    八十九年八月三日訊問筆錄），復有被告劉芳源及相關查緝人員簽名確認之前揭
    經濟部水利處第四河川局現場取締紀錄一份附卷可證，自堪信扣案之機具、車輛
    於查緝人員抵達前不久仍在運作中無訛；況被告丙○○於警訊時供稱：當日伊只
    做到下午六時即休息等語；被告丁○○於警訊時供稱：當日在濁水溪砂石場載運
    砂石至十七時，十九時保養完貨車，將車置於現場後就下班離開等語；另被告己○○於偵查中亦供稱：當天是白天工作，做到晚上六點左右，才將砂石車開進去
    放在該處等語（見八十八年十月二十日檢察官偵訊筆錄）；惟渠等於本院訊問時
    卻均一致翻異前供，改稱：那天是做到七點多，還保養一下，約晚間八點多離開
    等語，顯屬卸責之遁詞。退步言之，綜如渠等所言係至當日晚間八時許始一同離
    開，惟為何至當日晚間十一時二十分許（即查獲當時），期間已相差三時許，渠
    等砂石車之引擎蓋為何仍有餘塭，且其熱度又與當場查獲之被告劉芳源砂石車之
    引擎外殼熱度相若。是被告丙○○、丁○○、己○○三人右揭所辯，無非是事後
    圖卸刑責之飾詞，毫無足採。綜上所述，復參以盜採砂石之不法集團均習於在通
    往盜採區○○○○道佈哨，以便於發現不明車輛接近時，迅速通知盜採人員先行
    逃離，是此類犯罪欲於查緝當時將現場犯罪群體全部逮捕，實非易事；以及被告
    等人未經許可，任意於行水區內之公有河川地上濫行挖取砂石，已然破壞原有地
    貌，當然足以妨礙水流，並且損及國家對於公有河川地正常使用權益等情，本件
    被告四人右揭犯行明確，均堪以認定。至被告己○○所舉證人乙○○雖於本院審
    理時證稱：八十八年七、八月間，己○○每天晚上均有至其家中泡茶等語，惟其
    上開供述與被告己○○所供稱：有時二、三天就去等語不符（見本院八十九年六
    月八日訊問筆錄），顯屬迴護之詞，無從作為被告己○○有利之認定；又本院於
    審理中曾請查獲員警戊○○，將扣案之二部挖土機及被告劉芳源砂石車上所殘留
    之砂土與被告丙○○、丁○○、己○○三人砂石車上所殘留之砂石送鑑定，雖內
    政部警政署刑事警察局研判，二者砂石不相似，有內政部警政署刑事警察局鑑驗
    通知書一份在卷可參。惟據戊○○警員證稱：採樣之挖土機及砂石車均係置放於
    屋外，接受風吹日曬雨淋等語，再徵諸查獲當時至採樣送驗期間長達一年，鑑驗
    結果難免失真，況縱為同一區域之砂石，亦可能因採樣時間、地點、深度等因素
    ，而影響鑑驗之結果，此亦為該鑑驗通知書所是認，是僅憑上開鑑驗通知書仍無
    法明確排除被告丙○○、丁○○、己○○三人未於上揭時地盜採砂石之可能，併
    予敘明。
二、按被告劉芳源、丙○○、丁○○、己○○四人，未經許可，在行水區內盜採砂石
    、挖取砂石，足以妨礙水流，渠等四人均係違反水利法第七十八條第一項第一款
    、第三款之規定，並因而損害國家之權益，是核其四人所為，均係犯刑法第三百
    二十一條第一項第四款之結夥三人以上竊盜罪、水利法第九十二條之一第一項中
    段之罪。被告四人與甲○○及綽號「小神童」之不詳姓名年籍之成年男子間，就
    上開犯行，有犯意之聯絡與行為之分擔，係共同正犯。被告四人先後二天多次竊
    盜、違反水利法之犯行，時間緊接，犯罪構成要件相同，顯均係基於概括犯意反
    覆為之，為連續犯，均應依刑法第五十六條規定論以一罪，並加重其刑。被告等
    所犯上開二罪，係以一行為同時觸犯，為想像競合犯（公訴人認係牽連犯似有未
    洽），應從一較重之加重竊盜罪處斷。爰審酌被告等為一己之私利，共謀濫採河
    川砂石，嚴重破壞國土，且罔顧公眾之安全以及被告劉芳源犯後業已坦承犯行，
    尚知悔悟，而被告丙○○、丁○○、己○○三人於犯後仍飾詞諉責圖卸，絲毫未
    見悔意等情，暨渠等之品行、智識程度、犯罪之動機、方法、手段、所生危害等
    一切情狀，分別量處如主文所示之刑，以示懲儆。末查被告劉芳源前受有期徒刑
    以上刑之宣告，執行完畢後，五年以內未曾受有期徒刑以上行之宣告，有臺灣彰
    化地方法院檢察署刑案資料查註紀錄表一紙附卷足稽，其因一時失慮，且受僱於
    人，受人指示而觸法，經此教訓，當知警惕而無再犯之虞，本院認被告劉芳源所
    宣告之刑，以暫不執行為宜，爰依法宣告緩刑三年，以啟自新。扣案之載運砂石
    台數單十九張，係被告劉芳源所有，供本件犯罪所用之物，應依法宣告沒收之。
    至另扣案之砂石車四部及挖土機二部，固係被告等及其他共犯所有，供擅採砂石
    所用之物，惟查無證據足資證明係專供採砂之用，尚無從為沒收之諭知（最高法
    院十八年上字第一四二七號判例意旨參照）；另扣案之出料單四本、行動電話一
    具，係被告己○○所有，惟無證據足資証明係供本件犯罪所用之物，亦無從併予
    宣告沒收，附此敘明。
據上論斷，應依刑事訴訟法第二百九十九條第一項前段，水利法第九十二條之一第一
項中段，刑法第二十八條、第五十六條、第三百二十一條第一項第四款、第五十五條
、第七十四條第二款、第三十八條第一項第二款，判決如主文。
本案經檢察官孫治遠到庭執行職務。
中      華      民      國     九  十    年      五      月    二十四   日
                                   臺灣彰化地方法院刑事第二庭
                                       法      官  康  弼  周
右正本證明與原本無異。
如不服本判決，應於判決送達後十日內向本院提出上訴狀( 須附繕本 )。
告訴人或被害人對於判決如有不服具備理由請求檢察官上訴者，其上訴期間之計算係
以檢察官收受判決正本之日期為準。
                                       法院書記官  田  慧  賢
中      華      民      國     九  十    年      五      月    三十一   日
水利法第九十二條之一
違反第七十八條第一項各款情形之一者，除通知限期回復原狀、清除或廢止違禁設施
外，處六千元以上三萬元以下罰鍰；因而損害他人權益者，處三年以下有期徒刑、拘
役或科或併科四千元以上兩萬元以下罰金；致生公共危險者，處五年以下有期徒刑，
得併科六千元以上三萬元以下罰金。
前項行為人，未在限期內回復原狀、清除或廢止違禁設施者，得按日處罰鍰致回復原
狀、清除或廢止違禁設施完竣之日止；其情節重大者，得沒入其違禁設施及機具。
刑法第三百二十一條
犯竊盜罪而有左列情形之一者，處六月以上五年以下有期徒刑：
一、於夜間侵入住宅或有人居住之建築物、船艦或隱匿其內而犯之者。
二、毀越門扇、牆垣或其他安全設備而犯之者。
三、攜帶兇器而犯之者。
四、結夥三人以上而犯之者。
五、乘火災、水災或其他災害之際而犯之者。
六、在車站或埠頭而犯之者。
前項之未遂犯罰之。


司法院資訊處製作；財團法人民間司法改革基金會備份。
